【裁判字號】    88,易緝,485
【裁判日期】    891025
【裁判案由】    偽造文書
【裁判全文】
台灣台中地方法院刑事判決                        八十八年度易緝字第四八五號
    公  訴  人  臺灣台中地方法院檢察署檢察官
    被      告  甲○○
    選任辯護人  周啟同
右列被告因偽造文書案件，經檢察官提起公訴（八十六年度偵字第二二九八八號），
本院判決如左：
    主  文
甲○○共同連續行使明知為不實之事項，而使公務員登載於職務上所掌之公文書，足
以生損害於公眾及他人，處有期徒刑伍月，如易科罰金，以參佰元折算壹日。
    事  實
一、甲○○（原名楊秋財）係漢邑建設股份有限公司（址設臺中市○○路○段二０八
    號，以下簡稱漢邑公司）負責人，於民國八十年十二月間，於臺中市南區○○○
    ○段第二一六之八五地號興建「綠的世界」預售屋，建造完成後，因銷售未臻理
    想，為順利辦理分戶貸款，竟基於概括之犯意，並分別與雷修禮、辛素珍、林水
    金、蔡李鸞嬌、陳惠雅、楊牡丹、陳王淑霞、陳惠娟等人（雷修禮等八人均已另
    行審結）基於共同之犯意聯絡，以買賣為原因，持通謀虛偽之買賣契約書，向臺
    灣臺中地方法院辦理公證後，將上開土地上建物建號一０九六四號、一○九二五
    號、一○九二六號（以上三戶嗣均轉讓與賴李碧梅）、一○九四七號、一○九四
    八號（嗣轉讓予陳松鑫、枋陳玉霞）、一○九五一號（嗣轉讓予張信俊）、一○
    九五二九（嗣轉讓予洪秀麗）、一○九四三號（嗣轉讓予林美瑤）、一○九六五
    號、一○九四九號（嗣轉讓於王玉美）、一○九四五號（嗣經陳玉風拍定）房屋
    及基地應有部分，向臺中市中山地政事務所申請辦理分別依序過戶登記予雷修禮
    二戶、辛素珍二戶、林水金二戶、蔡李鸞嬌、陳惠雅、楊牡丹、陳王淑霞、陳惠
    娟各一戶，致該管公務員將此不實之事項，先後於於八十四年三月二十八日（起
    訴書漏載）、八十四年三月三十日登記於其職務上所掌之土地及建物登記簿謄本
    公文書上，再先後分別持向台中區中小企業銀行股份有限公司、台新國際商業銀
    行股份有限公司辦理貸款而行使之，足生損害於地政機關對於土地登記管理之正
    確性及台中區中小企業銀行股份有限公司、台新國際商業銀行股份有限公司。
二、案經臺灣臺中地方法院檢察署檢察官自動檢舉偵查起訴。
    理  由
一、訊據被告甲○○矢口否認有右揭犯行，辯稱：同案被告林水金係實際購屋，事後
    方退屋；其餘同案被告雷修禮等人則分別與被告甲○○係親戚或股東關係，因分
    別向渠等借款，當時景氣不好，才將房子賣給同案被告雷修禮等人抵債云云。經
    查，右揭犯罪事實，業據同案被告陳惠娟、陳王淑霞於偵、審中對於係借人頭辦
    理過戶登記，俾以向銀行貸款等情坦承不諱，核與原受僱於漢邑公司任被告甲○
    ○秘書之同案被告陳惠雅於臺灣臺中地方法院檢察署八十五年度偵續字第一四九
    號案件偵查中，被經檢察官訊問購買了幾戶時，答稱：「沒買，但為了辦貸款，
    才借用我名字登記了一戶，我姊姊陳惠娟弟弟陳有康，亦徵得其等同意各登記了
    一戶，辛素珍登記二戶，陳惠珠的後來退掉，因實際出售不多，但為辦貸款，還
    借用了蔡李鸞嬌、雷修禮、馬崑山、賴秋揚、陳王淑霞、林水金、蔡鴻銘、賴金
    標、楊牡丹等人名義登記了，實際四十多戶，沒賣幾戶，事後幾戶由廠商拿去」
    （八十五年十月十七日訊問筆錄參照，詳第三十四頁），再經訊問登記給你何意
    ，復答稱：「辦理貸款，實際上沒有買房子」等語（第三十六頁）；同案被告雷
    修禮於上開八十五年度偵續字第一四九號案件偵查中供稱：「．．．當初我曾為
    了有關店Ｃ、店Ｄ、十二Ａ房（屋）過戶事，寫了委託書給陳惠雅，當時楊秋財
    亦在場，是楊秋財要我寫出來，房子本係他所有，當時他為了辦理分戶貸款借用
    我名義，以後他把房子賣人，我自然有義務寫委託書」、「（當初以何名義登記
    給你？）我的印章原即放在他處，我也曾是公司之顧問，印鑑證明亦是他叫我領
    ，他跟我說，房子要辦借錢，以後過戶也要用」（該案號八十五年九月二十三日
    訊問筆錄參照，詳該偵查卷第九頁背面）等語；同案被告辛素珍於同偵查案件中
    檢察官詢以是否漢邑公司股東、有無購買漢邑公司房屋時供稱：「我不清楚（何
    時擔任漢邑公司股東），也沒投資這家公司」、「不清楚（何以漢邑公司資料上
    係股東）」、「楊秋財的太太楊蔡淑燕說她的房子很多，要登記一戶是七樓的借
    用我名字去登記，俾向銀行貸款之用，沒說要送我」、「不知道七樓的那一戶，
    是法院通知要拍賣才知道」、「（知否登記二戶？）只知一戶，之前她說登記一
    戶，因未繳銀行利息，找到我，我告訴他們去找楊太太」、「（登記二戶給你何
    意？）我是知道一戶，是說要向銀行借錢」（同案八十五年十月十七日訊問筆錄
    參照，詳該偵查卷第三十四至三十六頁）等語；同案被告楊牡丹於八十七年四月
    十七日經本院拘提到案後，亦坦承被告甲○○係其胞弟，其並未購買漢邑公司所
    興建之「綠的世界」房屋，是被告甲○○自己拿身分證去辦的等語，均相符不悖
    。被告甲○○雖一再辯稱係因與同案被告雷修禮等人，或係親戚、或係股東，均
    有金錢往來之故，為了抵債才辦登記云云，惟其始終無法提出與同案被告雷修禮
    等人間之借貸金錢往來資料供查證，被告甲○○所辯已難採信，況同案被告辛素
    珍、雷修禮、陳惠雅、楊牡丹等人，果係股東或與漢邑公司有金錢往來，何以辛
    素珍、雷修禮、陳惠雅未於上開八十五年度偵續字第一四九號案件偵查中併述明
    、楊牡丹不於經拘提到院之初即述明之，尚自承為幫忙辦理分戶貸款而出借名義
    ，是辛素珍、雷修禮、陳惠雅、楊牡丹等嗣於本院審理中翻異前詞稱與漢邑公司
    間有債權債務關係，顯係事後附和被告甲○○期予脫罪之詞，均不足採信；而同
    案被告林水金固提出提領款明細為據，供稱其有實際購屋嗣因調動關係退屋解約
    ，然卷附買賣契約上均無各期繳款之記載，亦無解約退約之紀錄可資證明，按房
    地買賣交易金額不菲，於買賣雙方權益影響至鉅，按諸一般交易習慣，斷無繳款
    、解約均未記明之理，同案被告林水金與被告甲○○上開所供顯悖常理，亦無足
    採，參諸時任被告甲○○秘書之同案被告陳惠雅前開供述，被告甲○○就漢邑公
    司所興建之上開「綠的世界」房屋確有假借人頭以虛偽不實之買賣契約書為移轉
    登記，而使公務員登載不實以辦理分戶貸款之情事，至屬明灼，此外，復有土地
    及建物所有權狀、土地登記簿謄本、建物登記簿謄本及土地登記申請書附卷可稽
    ，本件事證明確，被告甲○○右揭犯行洵堪認定。
二、核被告甲○○所為，係犯刑法第二百十六條、第二百十四條之行使使公務員登載
    不實罪。被告甲○○與同案被告雷修禮、辛素珍、林水金、蔡李鸞嬌、陳惠雅、
    楊牡丹、陳王淑霞、陳惠娟等人（雷修禮等八人均已另行審結）間，分別有犯意
    聯絡及行為分擔，均為共同正犯。又被告甲○○使公務員登載不實文書行為應為
    高度之行使行為所吸收，不另論罪。再被告甲○○先後多次行使使公務員登載不
    實文書，時間緊接，觸犯構成犯罪要件相同之罪，顯係基於概括犯意而為之，為
    連續犯，應依刑法第五十六條之規定論以一罪，並加重其刑。爰審酌被告甲○○
    犯罪之動機、目的、手段、所生損害及犯後態度等一切情狀，量處如主文所示之
    刑，並諭知易科罰金之折算標準。
據上論斷，應依刑事訴訟法第二百九十九條第一項前段，刑法第二十八條、第五十六
條、第二百十六條、第二百十四條、第四十一條，罰金罰鍰提高標準條例第一條前段
、第二條，判決如主文。
中        華        民        國    八十九    年    十    月    二十五  日
                                臺灣臺中地方法院刑事第二庭
                                    法  官  呂  麗  玉
右正本證明與原本無異。
如不服本判決，應於判決送達後十日內向本院提出上訴狀，上訴於臺灣高等法院臺中
分院( 須附繕本 )。
                                    書記官
中        華        民        國    八十九    年    十    月    三十    日
刑法第二百十六條
行使第二百十條至第二百十五條之文書者，依偽造、變造文書或登載不實事項或使登
載不實事項之規定處斷。
刑法第二百十四條
明知為不實之事項，而使公務員登載於職務上所掌之公文書，足以生損害於公眾或他
人者，處三年以下有期徒刑、拘役或五百元以下罰金。


司法院資訊處製作；財團法人民間司法改革基金會備份。
